【裁判字號】    95,裁,1174
【裁判日期】    950608
【裁判案由】    獎懲
【裁判全文】
最  高  行  政  法  院  裁  定
                                     95年度裁字第01174號
抗  告  人  甲○○
上列抗告人因與相對人公務人員保障暨培訓委員會間獎懲事件，
對於中華民國94年8月30日臺北高等行政法院94年度訴字第535號
裁定提起抗告，本院裁定如下︰
    主  文
抗告駁回。
抗告訴訟費用由抗告人負擔。
    理  由
一、本件原裁定以抗告人在原審訴之聲明有3項，分述於下：(一)
    確認服務機關調查小組調查報告無效部分：因該調查報告係
    服務機關為行政處分前所為調查與事實有關之報告，其性質
    並非行政處分，且非相對人公務人員保障暨培訓委員會所為
    ，抗告人訴請確認無效，自非適法。(二)訴願決定及原處分機
    關再申訴決定書均撤銷部分：依公務人員保障法第25條第1
    項、第26條第1項、第77條第1項規定及參照司法院釋字第18
    7、201、243、266、298、312、323、338號等解釋意旨，須
    足以改變公務員身分關係，或於公務員權利有重大影響之處
    分，或基於公務員身分所產生之公法上財產上請求權，始可
    依公務人員保障法所定復審程序請求救濟，並提起行政爭訟
    。準此，公務人員不服其服務機關所為屬公務人員保障法第
    77條第1項之工作條件或管理措施者，僅得依申訴、再申訴
    程序救濟，不得對於再申訴決定提起訴願及行政訴訟。抗告
    人不服服務機關以其任職總務處庶務組組員期間，承辦飲水
    設備維護工作不力及對主辦業務無故延誤，致造成不良後果
    ，經其服務機關核布記過1次之懲處。因該懲處未改變抗告
    人公務員身分關係，亦未對抗告人權益發生重大影響，其性
    質核屬機關內部之管理措施，非屬行政處分，依上開說明，
    抗告人僅得依申訴、再申訴程序救濟，其於再申訴決定確定
    後，未合乎再審議之要件而申請再審議，相對人為駁回之決
    定，亦無違誤；抗告人復提起訴願，訴願決定予以不受理，
    亦屬有據，抗告人再提起本件行政訴訟，即於法無據。(三)相
    對人將判決書登5大報道歉，及判賠新臺幣100萬元及延遲利
    息，並請求假處分部分：抗告人提起本件行政訴訟，其訴之
    聲明第1、2項部分均不合法，則其依據國家賠償法第2條規
    定，合併請求命相對人賠償其所受損害及遲延利息，並將判
    決書登5大報道歉之回復原狀之行為，即失所附麗，應併予
    駁回。綜上所述，抗告人之訴為不合法，則其實體上所述是
    否有理由，即無庸審酌，因將抗告人在原審之訴駁回，經核
    於法並無違背。
二、抗告意旨略謂：(1)參照司法院釋字第423號解釋意旨，本件
    懲處應屬行政處分。原判決引用之司法院解釋均在上開第
    423號解釋之前，基於後令應優先適用原則，上開釋字第423
    號解釋當然應優先適用。(2)參照中央法規標準法第13條規
    定，相對人審理再申訴案件，先以91年4月16日 (91)公申決
    字第0061號撤銷懲處，命原處分機關（臺北商技學院）另為
    適法之處分，竟不查原處分機關發布懲處時間為90年10月，
    本不適用87年之行政行為。故原審認為相對人維持臺北商技
    學院適用該校獎懲要點第4點第1項第2款第6目規定，重行發
    布記過懲處為適法，非無爭議。原審不查相對人過失之部分
    ，抗告人提出證據證明該校獎懲要點發布前本不生效力，要
    以該校不法組織，及非法調查報告，懲處抗告人87年之行政
    行為，當然不生效力云云。
三、按司法院釋字第243號、第266號解釋意旨分別為：「中央或
    地方機關依公務人員考績法或相關法規之規定，對公務員所
    為之免職處分，直接影響其憲法所保障之服公職權利，受處
    分之公務員自得行使憲法第16條訴願及訴訟之權。．．．至
    公務人員考績法之記大過處分，並未改變公務員之身分關係
    ，不直接影響人民服公職之權利，上開各判例不許其以訴訟
    請求救濟，與憲法尚無牴觸。」「依公務人員考績法所為之
    免職處分，因改變公務員身份關係，直接影響人民服公職之
    權利，依本院釋字第243號解釋，得許受處分之公務員提起
    行政訴訟。對於未改變公務員身分之其他考績結果有所不服
    ，仍不許以行政訴訟請求救濟。．．．」上開解釋迄未經司
    法院另為補充或更正之解釋，不生後令即司法院釋字第423
    號解釋應優先適用之問題。依公務人員考績法記大過處分，
    既不許受處分之公務員以訴訟請求救濟，則舉重以明輕，本
    件抗告人之服務機關所為核布抗告人記過1次之懲處，自亦
    不許提起行政訴訟請求救濟。原裁定以抗告人就不得提起復
    審之事項提起撤銷訴訟，於法不合而予駁回，核無不合。抗
    告論旨，執前述理由，指摘原裁定違誤，求予廢棄，難認有
    理由。又本件抗告人在原審之起訴既不合法，其餘實體理由
    自無從審究，附此指明。
三、依行政訴訟法第104條、民事訴訟法第95條、第78條，裁定
    如主文。
中    華    民    國    95    年    6     月    8     日
                  第二庭審判長法  官  廖  政  雄
                              法  官  林  清  祥
                              法  官  鍾  耀  光
                              法  官  姜  仁  脩
                              法  官  胡  國  棟
以  上  正  本  證  明  與  原  本  無  異
中    華    民    國    95    年    6     月    8     日
                              書記官  蘇  金  全


司法院資訊處製作；財團法人民間司法改革基金會備份。
